【裁判字號】    94,交易,240
【裁判日期】    951221
【裁判案由】    業務過失傷害
【裁判全文】
臺灣高雄地方法院刑事判決             94年度交易字第240號
公  訴  人  臺灣高雄地方法院檢察署檢察官
被      告  丙○○
                    之15號
選任辯護人  林伯祥律師
            王銘裕律師
上列被告因業務過失傷害案件，經檢察官提起公訴（94年度偵字
第5256號），本院判決如下：
    主  文
丙○○從事業務之人，因業務上之過失傷害人，處有期徒刑伍月
，如易科罰金，以銀元佰元即新臺幣玖佰元折算壹日。
    事  實
一、丙○○係聯結車之司機，為從事駕駛業務之人，於民國93年
    12月6 日16時40分許，駕駛青田汽車交通股份有限公司（下
    稱青田公司）所有之車牌號碼720-GM號曳引車後加掛車牌號
    碼LT-80 號之拖車所組成之全聯結車，沿高雄市○○路由南
    向北方向行駛，行經該路與凱旋四路交岔路口左轉欲沿舊凱
    旋四路由東往西方向行駛，因於左轉尚未完成時遇紅燈，故
    聯結車曳引車頭停等於舊凱旋四路，拖車則尚停於中山路處
    ，呈L 形狀，於綠燈亮起後，丙○○再駕駛聯結車輛起步，
    而其於行駛通過該交岔路口時，本應注意車輛行駛時，駕駛
    人應注意車前狀況及兩車併行之間隔，並隨時採取必要之安
    全措施，而依當時天候及路況之情形，並無不能注意之情事
    ，竟疏於注意，適有同向由甲○○騎乘車牌號碼NE7-513 號
    重型機車亦行經該交岔路口，於丙○○所駕駛之聯結車沿舊
    凱旋四路行駛及該車之拖車完成左轉時，因與同向由甲○○
    所騎乘之上開機車均未保持併行之距離，並因丙○○之助手
    丁○○已告知二車貼近之情，丙○○乃急向左偏行駛，因左
    偏速度稍快，導致拖車尚與甲○○所騎乘之機車過於貼近之
    際，因慣性往右偏滑，造成聯結車之拖車右側車身及車輪仍
    與上開機車擦撞，並撞及甲○○之身體，致甲○○人車倒地
    ，受有腦震盪、右側第7 至第9 肋骨骨折併血胸、骨盆骨折
    （雙側坐骨骨折、右髖臼骨折、右腸骨骨折）合併腹腔及後
    腹腔積血、出血性休克、急性腎衰竭、尿道斷裂、左側肱骨
    骨折、第10至第12胸椎後突骨折、第1 至第4 腰椎後突骨折
    等傷害，丙○○於肇事後，於犯罪未被發覺前，主動向有偵
    查權之員警表明係其肇事而自首，並願接受裁判。
二、案經告訴人甲○○、戊○○訴由高雄市政府警察局前鎮分局
    報請臺灣高雄地方法院檢察署檢察官偵查起訴。
    理  由
壹、程序方面：
  (一)被告丙○○及辯護人對於證人丁○○於警詢之證述，知有刑
    事訴訟法第159 條第1 項不得為證據之情形，於本院審理時
    ，均未聲明異議，依法自應視為被告同意上開證人於警詢中
    所為之陳述，得作為證據，本院審酌前開證人於警詢中所為
    陳述作成時之狀況，距離本案查獲時間甚近，記憶應最為清
    晰可靠，並與本案相關之待證事實具有關連性，是認前開證
    人於警詢中所為之陳述為適當，依刑事訴訟法第159 條之5
    第2 項之規定，認具證據能力。
  (二)被告及辯護人否認證人戊○○、甲○○於警詢及交通事故談
    話表上之陳述之證據能力，因證人戊○○、甲○○於警詢之
    陳述，係屬審判外之陳述，亦與刑事訴訟法第159 條之2 、
    之3 所規定之例外情形不符，亦無同法第159 條之5 所規定
    之例外情形，是依同法第159 條第1 項規定，證人戊○○、
    甲○○於警詢中所為之陳述，應無證據能力。
  (三)被告及辯護人爭執甲○○之診斷證明書、現場說明圖、交通
    事故談話表、交通事故調查報告表、前鎮分局所製作之現場
    圖、檢察事務官所作之勘驗筆錄係屬傳聞證據，認均無證據
    能力，經查，上開告訴人甲○○診斷證明書、現場說明圖、
    交通事故調查報告表、前鎮分局所製作之現場圖，因此等均
    屬被告以外之人於審判外之言詞或書面陳述，且無傳聞法則
    例外適用，故無證據能力。再檢察事務官所為之勘驗筆錄（
    除被告之陳述不爭執）及照片，因就本件車禍肇事經過，不
    具再現性，故本院不擬執為判斷事實之依據，故該部分之證
    據能力毋庸贅究，以上均經本院於審理庭評議後，當庭予以
    裁定。
  (四)另被告及辯護人爭執94年5 月7 日被告及告訴人甲○○會同
    警察前往現場製作之道路交通事故現場圖，認係事後的推測
    所製作的事故現場圖，故仍主張是審判外之書面，無證據能
    力，因上開94年5 月7 日事故現場圖，係屬審判外之陳述，
    亦與刑事訴訟法第159 條之2 、之3 所規定之例外情形不符
    ，是依同法第159 條第1 項規定，應無證據能力。
  (五)又依刑事訴訟法第159 條第1 項規定所禁止作為證據者，僅
    係禁止作為認定犯罪事實之實質證據，至於作為證明其他證
    據證明力之彈劾證據，屬自由證明範圍，要非為法所禁止。
    是上開證人甲○○、戊○○於審判外之書面及言詞證述，及
    現場圖、現場說明圖、交通事故調查報告表，仍得作為渠等
    於偵查、本院審理時所為證詞以及被告供述之彈劾證據，不
    受刑事訴訟法第159條第1項之限制。
貳、實體方面：
一、訊據被告丙○○固坦承於前揭時、地，駕車與證人甲○○所
    騎乘之機車發生碰撞之情不諱，然矢口否認有何業務過失傷
    害犯行，辯稱：應該是對方與伊爭道，伊駕駛之聯結車從中
    山路由南向北左轉進入凱旋路，當時那個號誌是紅燈，伊有
    停下來等紅燈，綠燈之後直行，要起步時，左右並無車輛，
    是在剛起步沒有多久，助手告訴我有1 台摩托車離我很近，
    所以伊就往左偏，伊沒有感覺有撞到人，伊有盡到注意義務
    云云。
二、經查：
  (一)上揭事實業，據證人即告訴人甲○○證述綦詳，核與證人戊○○、丁○○、證人即警員乙○○於本院審理時之證述大致
    相符，並有被告之交通事故談話紀錄表1 紙、720-GM車號車
    籍資料1 紙、勘驗事故現場照片76張、事故現場照片12張、
    高雄市政府交通局94年11月15日高市交四字940041706 號函
    、高雄市工務局94年11月24日高市工務工字第940033318 號
    函、財團法人私立高雄醫學大學附設中和紀念醫院95年1 月
    11日高醫附秘字第950000097 號函檢附甲○○病歷1 份可稽
    。又證人甲○○因此事故受有如事實欄所載之傷害，此有前
    開病歷1 份附卷可參。而本院依職權2 次函詢上開醫院證人
    甲○○之前開傷害是否係屬不治或難治之傷害及恢復情形，
    經該院分別函覆稱：「侯君（指甲○○）94年10月6 日回診
    時自述尿失禁可自解，解完以超音波檢查無殘尿，但有急迫
    性尿失禁及勃起功能不佳之問題。尿失禁以藥物輔以骨盆腔
    肌肉復健運動治療，尿道狹窄仍有復發之可能，勃起功能障
    礙則無法評估」、「目前針對患者急迫性尿失禁及勃起功能
    障礙之治療，是以藥物及骨盆腔運動為主，若治療效果不佳
    ，依病患需求可再施以內視鏡注射手術或手術植入人工括約
    肌等治療尿失禁，勃起功能障礙則以陰莖內血管擴張劑注射
    或植入人工陰莖等，目前患者並未接受進一步（上述之較侵
    襲性）治療，不能斷定其尿失禁及勃起功能障礙是否難以治
    癒」等語，此有該院95年1 月11日高醫附秘字第950000097
    號函及同年10月5 日高醫附秘字第95003319號函號函各1 紙
    附卷可參（見本院卷第55、254 頁），足認證人甲○○所受
    之前開傷害，固有急性尿失禁及勃起功能不佳之情，惟因該
    等傷害未必係屬不可治療或難以治療，且因證人甲○○並未
    續行接受醫院之治療，是以難認該等傷害已屬難治之傷害，
    而構成重傷害，是被告所辯證人甲○○所受傷害應屬普通傷
    害，尚屬可採。
  (二)又被告就業務過失傷害之行為，固以前揭情詞置辯，惟查：
  1.據證人甲○○證稱：渠有於93年12月6日下午4時40分，騎乘
    NE7-513 號重型機車，與被告所駕駛之營業曳引車發生車禍
    ，當時與被告的車子是同向，在剛過路口之後，渠騎在被告
    右邊，過路口是大概與被告車子大約在母車的中間距離，接
    近子車處平行。是過了十字路口才被伊撞的，感覺到右邊有
    曳引車從後面追撞，就倒地不起；當天在中山路與舊凱旋四
    路交岔口要左轉舊凱旋四路有2 段式左轉，當時是騎乘在舊
    凱旋四路最外側車道，在被撞倒前有看到被告車子，被撞到
    的時候是在外側等語（見本院卷第201 至207 頁）。是依證
    人甲○○之上開證述，渠被撞時，係在過交岔路口後才在外
    側車道被該車追撞；此核與卷附現場照片機車倒臥處係在過
    交岔路口後之外側側車附近相符（見偵卷第74頁），亦與證
    人即警員乙○○證稱：當時聯結車已經移動，機車倒放在肇
    事路口附近。聯結車移動到中山、舊凱旋以西處，距離路口
    約25到50公尺。機車倒放的位置距離路口很近，以第1 張現
    場圖為準，機車倒臥之位置距離交岔路口約10公尺內的距離
    等語相符（見本院卷第214 、215 頁）。從而，證人甲○○
    證稱渠被撞地點係在過中山路與舊凱旋四路交岔口後之外側
    車道，該機車在被撞後之倒臥位置並無移動等情，自堪信為
    真實。
  2.又由證人丁○○證稱：本件車禍發生時，我是坐在聯結車副
    駕駛座，當時在中山路要轉凱旋路之路橋下停紅燈，是第一
    台車，綠燈後我們開始往前行，我們是二節車，母車經過紅
    綠燈後，我就看到聯結車右後方有一輛機車靠近，因為子車
    尚未完全與母車呈一直線，到我看到我的子車後，被害人機
    車已經太靠近我們的聯結車，然後我就看到他被擦撞，子車
    的前輪擦撞到他，和他的機車處發生撞擊，我看到他人直接
    跌倒，被害人機車倒在機車道，當時被害人還在車上等語（
    見本院卷第208至210頁）。是由證人丁○○之證述可知，在
    聯結車之母車（指曳引車）過紅綠燈交岔路口後，其即看見
    甲○○騎乘機車靠近，當時後方之拖車（即子車）尚未與曳
    引車（即母車）呈一直線，亦即當時全聯結車尚未成一直線
    時，甲○○所騎乘之機車即與曳引車靠近併行，此核與證人
    甲○○上開證稱：渠在過交岔路口時，大約與被告之聯結車
    之母車中間接近子車處，併行行駛之情相符。復依丁○○證
    述到其看到子車後，亦即當子車已因左轉完成與曳引車呈一
    直線，丁○○得由後視鏡看到子車後，丁○○發現被害人甲○○機車已經太靠近聯結車，之後不久該機車即被子車車輪
    所撞，而人、車倒地，此亦與證人甲○○之上開證述在過交
    岔路口後才在外側車道被該車追撞情節相符。再依證人丁○○證稱其在發現機車靠近時，即已告訴被告（見本院卷第
    209 頁），則被告理當在聯結車尚未成一直線時，即知有機
    車併行與靠近之情，被告猶未採取任何安全措施，已有疏失
    ；又被告在子車左轉完成，聯結車成一直線時，甲○○之機
    車既已太靠近聯結車，被告猶未採取減速、煞停或適當之避
    讓措施，以令行駛之機慢車車道之甲○○先行，或保持兩車
    併行之車距，被告竟仍向左偏前進行駛，毫未顧及後方拖車
    在未保持兩車安全間隔下，並無法立即隨之向左側順駛，並
    因晃動及慣性作用，將致該拖車擦撞證人甲○○之車、身，
    此種情況之擦撞並不違常理及經驗法則，被告仍向左偏前進
    行駛，以致肇事，被告顯有疏失至明。被告及辯護人以本件
    係證人甲○○爭道，自己騎車自後方撞被告之聯結車云云，
    自無足採。
  3.再據證人甲○○證稱舊凱旋四路附近施工地點是在人行道裡
    面，那是捷運，沒有影響到渠行駛的路面等語（見本院卷第
    206 、207 頁），此核與卷附現場照片（見偵卷第77頁）及
    高雄市政府交通局94年11月15日交市交四字第0940041706號
    函及高雄市政府工務局94年11月24日高市工務工字第094003
    33 18 號函覆除高雄捷運公司於施工區範圍內長期施工外，
    並未核准其他管線單位於此路段施工之情相符，復據證人乙○○證稱該路口只有捷運施工，他們有用圍籬圍住，距離肇
    事地點很遠等語（見本院卷第215 頁）觀之，足見辯護人以
    本案係因證人甲○○為躲避施工及超越被告致生本件車禍云
    云，亦非可採。
  4.另辯護人雖以如證人甲○○之機車車尾係被告聯結車所撞，
    理應向後倒下而非向旁邊倒地置辯，惟車尾被撞是否向後倒
    下，並非必然，且被告於警詢業已自承伊車右後側車身拖車
    前輪與對方重機車尾發生撞擊後肇事之情不諱（見警卷第11
    頁），是辯護人所辯，既與被告供承之事實相左，自無從為
    被告有利之論據。另辯護人雖檢附以水線模擬子車轉彎時之
    行車軌道所拍攝之10張照片，以證被告所駕駛之聯結車轉彎
    時，後方拖車不致慣性右移。惟查，因辯護人模擬時所採用
    之行車速度、車輛載重等客觀條件，均難以確認係符合車禍
    當時之實際狀況，自難以之模擬之行車軌道，作為被告有利
    之論據。是被告上開辯詞，既與事證有悖，自無足採信。
  (三)按汽車行駛時，駕駛人應注意車前狀況及兩車併行之間隔，
    並隨時採取必要之安全措施，道路交通安全規則第94條第3
    項定有明文。又前揭道路交通安全規則固未規定併行間隔之
    標準，自應依實際情況而為認定，被告為職業司機，駕駛聯
    結車理應注意上開規定，而依當時天侯、路況等情，亦據證
    人甲○○、丁○○證述均屬良好（見本院卷第206 、212 頁
    ），且並無不能注意之情事，竟疏未注意與證人甲○○保持
    併行之安全間隔及採取適當之安全措施，並於助手丁○○告
    知被告因與甲○○所騎乘之機車過於貼近時，被告除未採取
    先行減速、煞停或避讓，以令甲○○安全先行之措施，避免
    擦撞之危險；繼以被告本其駕駛職業聯結車之經驗，當可知
    聯結車於瞬間左偏行駛，該後方拖車車身易因不平衡晃動或
    慣性作用而右偏擦撞週遭行駛之車輛，就此被告亦不否認會
    有慣性右滑之情（見偵卷第18頁），惟被告竟仍快速左偏行
    駛，致其後方拖車在與該機車已未保持兩車安全間隔下，並
    無法立即隨之向左側行駛，並因晃動及慣性右滑作用，致撞
    及證人甲○○之人、車，造成證人甲○○因此接觸力量作用
    而人、車倒地，則被告自有應注意能注意而不注意之過失甚
    明，又其過失行為與證人甲○○人車倒地受有前開傷害，有
    相當因果關係，事證明確，被告業務過失傷害犯行堪以認定
    。而證人甲○○騎乘機車行經交岔路口後行駛而與被告併平
    行駛時，固亦有未注意保持兩車併行之間隔，並隨時採取必
    要之措施，違反前揭道路交通安全規則之規定，對本件交通
    事故之發生與有過失，惟此僅能資為對被告量刑之參考，並
    無礙被告罪責之認定。
  (四)再本件車禍之肇事責任送至高雄市政府交通局車輛行車事故
    鑑定委員會（下稱車鑑會）鑑定，該會以肇事後賈車移動現
    場，肇事雙方撞及地點不明，未便鑑定，固有該高雄市政府
    交通局車輛型車事故鑑定委員會95年7 月10日高市車鑑字第
    950002309 號書函可據。惟本院認「鑑定人之鑑定僅係供事
    實審法院判斷、認定事實之證據資料之一端，鑑定人所為之
    鑑定意見於法並不能拘束法院之認定，法院所認定事實，固
    非不得參考鑑定人所為之鑑定意見，然實則法院係本於其調
    查相關之證據資料所得之確切心證，而為判斷」，是本院之
    心證已明，雖無鑑定資料，亦不影響本院之認定結果。
  (五)又被告前聲請本院函查曳引車之三角架及連結器於轉彎時是
    否會慣性向右偏滑，經本院函詢本件曳引車之所有人日金汽
    車貨運股份有限公司（下稱日金公司），該公司以本件曳引
    車於向青田公司購入時，已無配掛聯結器與三角架，並已變
    更為營業大貨車，無法得知該三角架與聯結器之製造廠商為
    何，此有日金汽車貨運股份有限公司95年5 月24日函檢附72
    0 -GM 行車執照及汽機車過戶登記書、汽機車各項異動登記
    書影本各1 紙附卷可稽（見本院卷第270 頁），是被告請求
    調查之證據，既因無從調查該三角架及連結器之製造商，而
    無從進一步調查，自無從作為認定被告有利、不利之憑據。
    選任辯護人雖於審理時請求就連結器的功能函詢子車的製造
    商云云，或由被告以同型號車子，並以實際駕駛操作的方式
    ，由本院現場勘驗云云。惟查連結器及三角架與子車之功能
    並非相同，辯護人請求本院函詢子車之製造商詢問連結器及
    三角架之功能乙節，自無必要；又就本件車禍，並無再現性
    ，已如前述，且本院依被告之供述、證人之證述及前開卷證
    資料，已足認定被告之業務過失傷害犯行，自無再行至現場
    勘驗之必要，均併予指明。
三、論罪、科刑：
  (一)被告於行為後，如附表所示之相關法律均業經變更，並俱於
    95年7 月1 日施行，玆經整體比較結果，裁判時法並未較為
    有利，從而依刑法第2 條第1 項規定，自應適用各該行為時
    法，亦即修正前法至明。
  (二)被告係受僱於青田公司之聯結車司機，以駕駛聯結車為業，
    為從事駕駛業務之人，業據被告供明在卷（本院卷第276頁
    ），其因業務過失行為，致被害人甲○○受有前開傷害，核
    被告所為係犯刑法第284條第2項前段業務過失傷害罪，檢察
    官以本案被告係犯同條項後段之業務過失重傷害罪，尚有未
    合，惟本院認上開事實與起訴事實，兩者之基本社會事實均
    屬同一，起訴法條應予變更。
  (三)又被告於肇事後偵查機關未發覺前，既已主動報警處理向警
    坦承肇事接受裁判一情，此業據被告供承在卷，核與證人即
    到場處理之員警乙○○於本院審理時所證相符（見本院卷第
    214 頁），被告對於未發覺之罪自首而接受裁判，應依修正
    前刑法第62條前段規定減輕其刑。
  (四)爰審酌被告告為聯結車之司機，本應更加謹慎注意遵守交通
    規則，以維參與道路交通者之安全，詎於市區道路行駛時，
    疏未注意，以致過失肇事致被害人甲○○受傷，過失肇事情
    節及造成被害人甲○○之傷害非輕，且被告犯後仍否認犯行
    ，迄今亦未能與被害人達成和解並給予適當之賠償，顯屬不
    該，惟念其前未有犯罪前科紀錄，有臺灣高等法院被告前案
    紀錄表在卷可按，素行尚屬良好等一切情狀，量處如主文所
    示之刑，並諭知易科罰金之折算標準。
據上論斷，應依刑事訴訟法第299 條第1 項前段、第300 條，刑
法第2條第1項前段、第284條第2項前段、修正前刑法第62條前段
、第41條第1 項前段，罰金罰鍰提高標準條例第1 條前段、修正
前罰金罰鍰提高標準條例第2 條，判決如主文。
本案經檢察官鄧藤墩到庭執行職務。
中    華    民    國    95    年    12  月    21      日
                  刑事第十庭  審判長法  官  陳玉聰
                                    法  官  鄭凱文
                                    法  官  楊淑珍
以上正本證明與原本無異。
如不服本判決，應於判決送達後10日內，向本院提出上訴狀。
中    華    民    國    95    年    12  月    21      日
                                    書記官  林秀敏
附錄本案論罪科刑法條
刑法第284條
（過失傷害罪）
因過失傷害人者，處6 月以下有期徒刑、拘役或5 百元以下罰金
，致重傷者，處1 年以下有期徒刑、拘役或5 百元以下罰金。
從事業務之人，因業務上之過失傷害人者，處1 年以下有期徒刑
、拘役或1 千元以下罰金，致重傷者，處 3 年以下有期徒刑、
 拘役或2 千元以下罰金。
┌───────────────────────────────────────────────┐
│附表：                                                                                        │
├──────┬─────────────┬─────────────┬───────┬────┤
│相關變更條文│行為時法（下稱舊法）之內容│裁判時法（下稱新法）之內容│比  較  理  由│備    註│
├──────┼─────────────┼─────────────┼───────┼────┤
│【罰金刑貨幣│依法律應處罰金、罰鍰者，就│中華民國94年1 月7 日法修正│刑法之貨幣單位│經按現行│
│單位之變更】│其原定數額得提高為2 倍至10│施行後，刑法分則編所定罰金│由「元（指銀元│法規所定│
│罰金罰鍰提高│倍（刑法乃係定明10倍）。第│之貨幣單位為新臺幣。94年1 │）」變更為「新│貨幣單位│
│標準條例第1 │1 條所定得提高倍數之規定，│月7 日刑法修正時，刑法分則│臺幣」，且刑法│折算新臺│
│條前段、第5 │於本條例修正後制定之法律，│編未修正之條文定有罰金者，│分則之罰金數額│幣條例第│
│條→刑法施行│不適用之；本條例修正前公布│自94年1 月7 日刑法修正施行│，亦視該分則先│2 條之規│
│法第1 之1條 │之法律，於本條例修正後修正│後，就其所定數額提高為30倍│前曾修正與否，│定折算後│
│第1 項、第2 │其罰金罰鍰數額或法律經全部│。但72年6 月26日至94年1 月│而分別提高3 或│等值，是│
│項          │修正而其罰金罰鍰數額未予變│7 日新增或修正之條文，就其│30倍。        │以新法並│
│            │更者，亦同。              │所定數額提高為3 倍。      │              │未較有利│
│            │                          │                          │              │。      │
├──────┼─────────────┼─────────────┼───────┼────┤
│【罰金刑下限│罰金：（銀元）1 元以上。  │罰金：新臺幣1000元以上…。│罰金刑之下限，│舊法有利│
│之變更】刑法│                          │                          │由銀元10元（亦│        │
│第33條第5款 │                          │                          │經提高）即新臺│        │
│            │                          │                          │幣30元，提高為│        │
│            │                          │                          │新臺幣1000元  │        │
├──────┼─────────────┼─────────────┼───────┼────┤
│【自首減刑規│對於未發覺之罪自首而受裁判│對於未發覺之罪自首而受裁判│舊法自首之效果│舊法有利│
│定變更】修正│者，減輕其刑。但有特別規定│者，得減輕其刑。但有特別規│係必減輕其刑，│        │
│前刑法第62條│者，依其規定。            │定者，依其規定。          │新法係得減輕其│        │
│前段→現行刑│                          │                          │刑。          │        │
│法第62條前段│                          │                          │              │        │
│            │                          │                          │              │        │
├──────┼─────────────┼─────────────┼───────┼────┤
│【易科罰金折│犯最重本刑為5 年以下有期徒│犯最重本刑為5 年以下有期徒│易科罰金折算標│舊法有利│
│算標準變更】│刑以下之刑之罪，而受6 個月│刑以下之刑之罪，而受6 個月│準由銀元300 元│        │
│修正前刑法第│以下有期徒刑或拘役之宣告…│以下有期徒刑或拘役之宣告者│即新臺幣900 元│        │
│41條第1 項前│得以（銀元，下同）1 元以上│，得以新臺幣1000元、2000元│，提高為以新臺│        │
│段、修正前罰│3 元以下折算1 日，易科罰金│或3000元折算1 日，易科罰金│幣1000元、2000│        │
│金罰鍰提高標│。依刑法第41條易科罰金…就│。                        │元或3000元折算│        │
│準條例第2 條│其原定數額提高為100 倍折算│                          │1日           │        │
│→現行刑法第│1 日；法律所定罰金數額未依│                          │              │        │
│41 條 第1 項│本條例提高倍數，或其處罰法│                          │              │        │
│前段        │條無罰金刑之規定者，亦同。│                          │              │        │
╠══════╪═════════════╧═════════════╧═══════╧════╡
║整體比較結果│舊法之最低刑度與易科罰金之折算標準均較低，且自首之規定為必減，較為有利。        │
╰══════╧════════════════════════════════════════╛


司法院資訊處製作；財團法人民間司法改革基金會備份。
